【裁判字號】    97,裁,837
【裁判日期】    970124
【裁判案由】    時效取得地上權
【裁判全文】
最  高  行  政  法  院  裁  定
                                     97年度裁字第00837號
上  訴  人  甲○○
            丙○○
            乙○
            丁○○○
            戊○○○(成治外之承受訴訟人)
            己○○(成治外之承受訴訟人)
            庚○○○(成治外之承受訴訟人)
            辛○○(成治外之承受訴訟人)
兼上四人
送達代收人  壬○○(成治外之承受訴訟人)
被 上訴 人  臺中市中正地政事務所
代  表  人  癸○○
參  加  人  臺灣汽車客運股份有限公司
代  表  人  子○○
上列當事人間時效取得地上權事件，上訴人對於中華民國96年6
月7日臺中高等行政法院96年度訴字第44號判決，提起上訴，本
院裁定如下：
    主  文
上訴駁回。
上訴審訴訟費用由上訴人負擔。
    理  由
一、按對於高等行政法院判決之上訴，非以其違背法令為理由，
    不得為之，行政訴訟法第242條定有明文，且依同法第244條
    第1項第4款規定，應於上訴狀表明之。而上訴狀內未表明上
    訴理由，又未於提起上訴後20日內提出理由書，經高等行政
    法院送交卷宗於本院者，本院應以其上訴為不合法，毋庸命
    補正，逕以裁定駁回之。又依行政訴訟法第243條第1項規定
    ，判決不適用法規或適用不當者，為違背法令；而判決有同
    條第2項所列各款情形之一者，為當然違背法令。是當事人
    對於高等行政法院判決上訴，如依行政訴訟法第243條第1項
    規定，以高等行政法院判決有不適用法規或適用不當為理由
    時，其上訴狀或理由書應有具體之指摘，並揭示該法規之條
    項或其內容；若係成文法以外之法則，應揭示該法則之旨趣
    ；倘為司法院解釋或本院之判例，則應揭示該判解之字號或
    其內容。如以行政訴訟法第243條第2項所列各款情形為理由
    時，其上訴狀或理由書，應揭示合於該條項各款之事實。上
    訴狀或理由書如未依此項方法表明，或其所表明者與上開法
    條規定不合時，即難認為已對高等行政法院判決之違背法令
    有具體之指摘，其上訴自難認為合法。
二、本件上訴人甲○○、乙○、丙○○、丁○○○、及上訴人戊
    ○○○、己○○、庚○○○、辛○○、壬○○之被繼承人成
    治外於民國95年7月18日向被上訴人申請辦理坐落臺中市○
    區○○段28-4及29-7地號土地（下稱系爭土地）時效取得地
    上權之登記。經被上訴人審查後認有須補正事項，乃以95年
    7月25日第3250號土地登記案件補正通知書通知上訴人，嗣
    以上訴人補正後提出之開始占有至登記時繼續占有事實等文
    件內容仍有欠缺，且所主張時效取得地上權登記之土地尚包
    含部分合法建物等事項未完全補正，乃依土地登記規則第57
    條第1項第4款規定，予以駁回。上訴人不服，循序提起行政
    訴訟，遭原審判決駁回，乃對原審判決上訴。其中上訴人甲
    ○○、乙○、丙○○及丁○○○部分，上訴狀僅表明上訴意
    旨，並無記載上訴理由，則經原審法院檢卷前來，揆諸首開
    說明，其上訴自不合法。另上訴人戊○○○、己○○、庚○
    ○○、辛○○及壬○○部分，雖以該判決違背法令為由，惟
    核其上訴理由狀所載內容，係就原審取捨證據、認定事實之
    職權行使，指摘其為不當，並就原審以其等被繼承人成治外
    並非在他人土地上有建物、工作物或竹木，以行使地上權之
    意思而占有系爭土地之認定，執無涉之司法院釋字第291號
    解釋為爭議，而非具體表明合於不適用法規、適用法規不當
    、或行政訴訟法第243條第2項所列各款之情形，難認對該判
    決之如何違背法令已有具體之指摘。末查，應以裁定駁回，
    而以程序更為完備之判決為之，自難因此而謂判決違法。另
    本件上訴人戊○○○、己○○、庚○○○、辛○○及壬○○
    於原審訴之聲明關於確認訴訟部分始終係主張：「確認義務
    人臺灣汽車客運股份有限公司所登記之建物，臺中市○區○
    ○段建號171、172號之建物所有權登記無效。」故原審乃認
    其係提起確認行政處分無效訴訟，並因其此部分之訴未行先
    向被上訴人請求確認無效之前置程序而不合法，故上訴意旨
    執無涉之行政訴訟法第6條第5項規定為指摘，亦難認對該判
    決之如何違背法令已有具體之指摘。依首揭說明，應認本件
    上訴為不合法。
三、依行政訴訟法第249條第1項前段、第104條、民事訴訟法第
    95條、第78條、第85條第1項前段，裁定如主文。
中    華    民    國    97    年    1     月    24    日
                    最高行政法院第二庭
                        審判長法官  高  啟  燦
                              法官  黃  本  仁
                              法官  黃  合  文
                              法官  廖  宏  明
                              法官  楊  惠  欽
以  上  正  本  證  明  與  原  本  無  異
中    華    民    國    97    年    1     月    24    日
                              書記官  張  雅  琴


司法院資訊處製作；財團法人民間司法改革基金會備份。
